【裁判字號】    95,易,1829
【裁判日期】    950929
【裁判案由】    詐欺等
【裁判全文】
臺灣臺北地方法院刑事判決              95年度易字第1829號
公  訴  人  臺灣臺北地方法院檢察署檢察官
被      告  甲○○○○ ○○○.
                    經濟貿易代表處印勞安置中心）
上列被告因詐欺等案件，經檢察官提起公訴（九十五年度偵字第
六三三號），經被告自白犯罪，本院合議庭裁定改依簡式審判程
序審理，本院判決如下：
    主  文
甲○○○○ ○○○ 連續意圖為自己不法之所有，以詐術使人將本人之物
交付，處有期徒刑陸月，如易科罰金，以銀元佰元即新臺幣玖
佰元折算壹日；又偽造署押，足以生損害於公眾及他人，處有期
徒刑月，如易科罰金，以銀元佰元即新臺幣玖佰元折算壹日
，偽造之「SINTA PUSPITASARI」署押肆枚均沒收之；應執行有
期徒刑捌月，如易科罰金，以銀元佰元即新臺幣玖佰元折算壹
日，偽造「SINTA PUSPITASARI」之署押肆枚均沒收之。
    事  實
一、甲○○○○ ○○○原係合法來臺工作之印尼籍勞工，於民國九十年
    十月二日入境臺灣，受聘在雇主魏隆順位於基隆市○○區○○街四十六巷三號住處從事監護工，詎甲○○○○ ○○○因與DIYUS
    MIRWAN TO、LATIFAH IIN，自九十一年十二月十三日起至九
    十二年六月二十九日止，在基隆地區共同詐騙其雇主魏隆順
    配偶江雲卿及ISTIQOMAH等多名在臺工作之外籍勞工（渠等
    三人所涉共同詐欺罪嫌另案移由臺灣基隆地方法院檢察署偵
    辦），東窗事發，為免遭被害人追償，而於九十二年六月二
    十九日自上開處所逃逸無蹤。詎其於逃逸期間，竟另基於意
    圖為自己不法所有之概括犯意，於九十四年五月間至同年八
    月間之如附表所示時間，在臺北縣永和市四號公園、臺北縣
    新店市等如附表所示地點，分別向如附表所示之被害人
    乙○○○○○ ○○○○○○○○○、丙○○○、丁○○○○○○○ ○○○○○及戊○○等四人
    ，佯稱其在印尼當地大同家電股份有限公司（下稱大同公司
    ）之海外分公司大通股份有限公司（下稱大通公司）任職，
    因業務需要派至臺灣執行業務，能藉其職務關係，以低於市
    價五成之價格購得各  廠牌之手機、家電商品等，並先以低
    於市價五成之價格出售各類商品與乙○○○○○ ○○○○○○○○○等人，
    俟取得渠等信任後，再向乙○○○○○ ○○○○○○○○○等人宣稱如預付
    貨款、大量購買另有優惠，致乙○○○○○ ○○○○○○○○○等人，均陷
    於錯誤，依約交付款項與甲○○○○ ○○○，詎甲○○○○ ○○○收取
    乙○○○○○ ○○○○○○○○○等四人計新臺幣（下同）四十八萬六千五
    百元得手後，迄未依約交付商品，旋避不見面，失去聯繫。
    甲○○○○ ○○○為遂行前開詐騙乙○○○○○○○○○○○○○○、丙○○○、
    丁○○○○○○○ ○○○○○及戊○○等人之目的，乃承前概括犯意，於
    九十四年五月十日至同年六月二十九日，在臺北縣新店市○○路○段一六一號欣通電話器材行，化名「NANDA」，向如
    附表編號五所示之被害人己○○佯稱其於臺北縣三峽鎮大同
    公司任職，先以預付高額訂金及現金付清款項之方式購買數
    支高價手機，嗣取得己○○之信任後，再連續以其多名同事
    及印尼籍友人有意購買手機，惟需先行將多款手機交與同事
    及友人觀覽選擇，俟收取貨款後，再與己○○結清貨款，致
    己○○陷於錯誤，僅向甲○○○○ ○○○收取小額訂金，即交付多
    只手機與甲○○○○ ○○○，迨己○○發覺甲○○○○ ○○○未依約付款，
    屢經催討，甲○○○○ ○○○即逃逸無蹤，總計詐得貨款二十四萬
    六千六百元。嗣甲○○○○ ○○○於九十四年八月六日上午九時十
    分，在臺北縣新店市○○路大有巴士客運站，因形跡可疑，
    為警攔檢盤查，甲○○○○ ○○○為免警方查悉其上開罪嫌，竟另
    基於偽造署押之犯意，於接受臺北縣政府警察局新店分局員
    警製作筆錄時，謊稱其護照係在入境臺灣後，遭真實姓名、
    年籍不詳之我國籍男子取走，冒用「SINTA PUSPITASARI」
    之名義應詢，並在警詢筆錄上，接續偽簽「SINTA
    PUSPITASARI」之署押四枚（含簽名二枚及捺印二枚），足
    以生損害於司法警察機關犯罪偵查之正確性及「SINTA
    PUSPITASARI」。嗣因員警依其供稱之姓名、出生日期及入
    境時間查無相符資料，甲○○○○ ○○○始坦承上情而循線查獲。
二、案經乙○○○○○ ○○○○○○○○○、丙○○○、丁○○○○○○○ ○○○○○、戊○○、
    己○○訴由臺北縣政府警察局新店分局報請臺灣臺北地方法
    院檢察署檢察官偵查起訴。
    理  由
一、右揭犯罪事實，業據被告於本院準備程序及審理中坦承不諱
    （本院九十五年九月十五日筆錄），且經被害人乙○○○○○○○○○○○○○○、丙○○○、丁○○○○○○○ ○○○○○於警訊中之指訴及戊○○、己○○於警訊及偵查中之指訴詳甚，此外，並有欣通電
    話公司出貨明細單九紙及被告於九十四年八月六日下午二時
    許在台北縣政府警察局新店分局第四組受詢問時之調查筆錄
    等附卷可稽足見被告自白情節與事實相符，可以採信。本件
    事證明確，被告犯行可以認定。
二、核被告所為，係犯刑法第三百三十九條第一項之詐欺取財罪
    及同法第二百十七條第一項之偽造署押罪。按刑法於九十四
    年二月二日修正公布，並於九十五年七月一日施行，而行為
    後法律有變更者，適用行為時之法律。但行為後之法律有利
    於行為人者，適用最有利於行為人之法律，刑法第二條第一
    項定有明文。故就被告行為後刑法修正部分，先予說明如下
    ：刑法第三十三條第五款業於九十四年二月二日以華總一義
    字第九四０００一四九０一號令修正公布，並自九十五年七
    月一日起施行；修正後刑法第三十三條第五款規定「罰金：
    新臺幣一千元以上，以百元計算之」，與修正前刑法第三十
    三條第五款規定「罰金：一元以上」不同，比較新舊法結果
    ，以舊法較有利於被告，故依刑法第二條第一項前段規定，
    本案關於刑法第三百二十條第一項之法定刑罰金部分，自應
    適用行為時之法律即修正前刑法第三十三條第五款規定決定
    其罰金部分之法定刑。而關於刑法第三百二十條第一項法定
    刑為罰金之提高標準之新舊法適用問題，亦有修正，九十五
    年六月十四日令修正公布增訂之施行法第一條之一規定：「
    中華民國九十四年一月七日刑法修正施行後（按指九十五年
    七月一日），刑法分則編所定罰金之貨幣單位為新臺幣。九
    十四年一月七日刑法修正時，刑法分則編未修正之條文定有
    罰金者，自九十四年一月七日刑法修正施行後，就其所定數
    額提高為三十倍。但七十二年六月二十六日到九十四年一月
    七日新增或修正之條文，就其所定數額提高為三倍」。本件
    被告所犯刑法第三百三十九條第一項詐欺取財罪之法定刑有
    罰金刑（銀元一千元以下），且為刑法分則編未修正之條文
    而定有罰金刑者；於刑法施行法第一條之一修正增訂前，其
    貨幣單位為銀元，罰金刑之提高標準應適用罰金罰鍰提高標
    準條例第一條之規定「依法律應處罰金、罰鍰者，就其原定
    數額得提高為二倍至十倍」，而再依現行法規所定貨幣單位
    折算新臺幣條例第二條規定：「現行法規所定金額之貨幣單
    位為圓、銀元或元者，以新臺幣元之三倍折算之」，如換算
    為新臺幣，則刑法第三百三十九條第一項法定刑罰金刑部分
    ，應為罰金新臺幣三萬元以下，如適用刑法施行法第一條之
    一規定提高三十倍，亦為新臺幣三萬元以下，新法並未較有
    利於被告，依刑法第二條第一項前段規定，本案關於刑法第
    三百三十九條第一項之法定刑罰金部分，自應適用行為時之
    法律即罰金罰鍰提高標準條例第一條、及現行法規所定貨幣
    單位折算新臺幣條例第二條之規定。
三、被告行為後，刑法第二十八條關於共同正犯之規定、第五十
    六條關於連續犯之規定、第四十七條、第四十九條關於累犯
    之規定均有修正。依九十五年七月一日修正施行之刑法第二
    條規定，乃係關於新舊法比較適用之準據法，其本身無關行
    為可罰性要件之變更，故於九十五年七月一日前揭法律修正
    施行後，如有涉及比較新舊法之問題，即應逕依修正後刑法
    第二條第一項規定，為「從舊從輕」之比較（參見最高法院
    九十五年度第八次刑事庭會議決議意旨）。茲分述如下：
（一）修正後刑法第五十六條規定，業已刪除連續犯之規定。故
      連續數行為而犯同一罪名，依修正前刑法第五十六條規定
      ，應以一罪論，僅得加重其刑；但依修正後規定，則已無
      連續犯可資適用，即應將各次犯行以數罪併合處罰。是以
      適用修正前關於連續犯之規定，自係較為有利。
（二）關於易科罰金部分，修正前刑法第四十一條第一項前段係
      規定：「犯最重本刑為五年以下有期徒刑以下之刑之罪，
      而受六個月以下有期徒刑或拘役之宣告，因身體、教育、
      職業、家庭之關係或其他正當事由，執行顯有困難者，得
      以一元以上三元以下折算一日，易科罰金」，第二項則規
      定：「併合處罰之數罪，均有前項情形，其應執行之刑逾
      六月者，亦同」，而斯時易科罰金之折算標準，依修正前
      罰金罰鍰提高標準條例第二條（該條規定現已刪除）規定
      ，係就其原定數額提高為一百倍折算一日，並依現行法規
      所定貨幣單位折算新臺幣條例第二條折算為新臺幣，則適
      用舊法之結果，易科罰金之折算標準應以銀元一百元至三
      百元即新臺幣三百元至九百元折算一日，且併合處罰之數
      罪其應執行刑逾六月者，亦得易科罰金；惟修正後刑法第
      四十一條第一項前段則規定：「犯最重本刑為五年以下有
      期徒刑以下之刑之罪，而受六個月以下有期徒刑或拘役之
      宣告者，得以新臺幣一千元、二千元或三千元折算一日，
      易科罰金」，第二項並修正為：「前項規定於數罪併罰，
      其應執行之刑未逾六月者，亦適用之」，顯已將易科罰金
      之標準提高，且併合處罰之數罪其應執行刑逾六月者，已
      不得易科罰金。經比較新舊法之結果，認適用新法對被告
      並非較為有利。
 (三)修正前刑法第五十一條第五款規定：「宣告多數有期徒刑
     者，於各刑中之最長期以上，各刑合併之刑期以下，定其
     刑期。但不得逾二十年」，修正後則將合併執行有期徒刑
     之上限提高至三十年，就本件定應執行刑之情形而言，新
     法並無較有利於被告。
（四）故經綜合比較新舊法結果，應以舊法對被告有利，自應整
      體依刑法第二條第一項前段規定，適用行為時之修正前刑
      法之規定。
四、被告先後多次所為詐欺取財之犯行，均時間緊接，所犯構成
    要件相同之罪名，為連續犯，應依修正前刑法第五十六條之
    規定，論以一罪，並依法加重其刑。又被告接續偽造「
    SINTA PUSPITASARI」署押犯行，均係於接受員警調查詢問
    時所為，其數個行為於密切接近之時地實施，侵害同一之法
    益，各行為之獨立性極為薄弱，依一般社會健全觀念，在時
    間差距上，難以強行分開，在刑法評價上，以視為數個舉動
    之接續施行，合為包括之一行為予以評價，較為合理，應為
    接續犯。其所犯前揭連續詐欺取財及偽造署押二罪間，犯意
    各別，罪名互異，應予分論併罰之。爰審酌被告犯罪之動機
    、目的，不思正途謀取金錢，詐取他人財物，致被害人財物
    受損，及偽造署押造成偵查及追訴之困難，然犯後自白犯行
    ，深表悔悟，犯後態度良好等一切情狀，分別量處如主文所
    示之刑，定應執行刑，暨依修正前刑法第四十一條第一項前
    段、修正前罰金罰鍰提高標準條例第二條、現行法規所定貨
    幣單位折算新臺幣條例第二條等規定，就前開宣告刑及應執
    行刑諭知以銀元三百元即新臺幣九百元折算一日之易科罰金
    折算標準。偽造之「SINTA PUSPITASARI」署押四枚，不問
    屬於犯人與否，均依刑法第二百十九條規定宣告沒收。
據上論斷，應依刑事訴訟法第二百七十三條之一第一項、第二百
九十九條第一項前段、刑法第二條第一項前段、修正前刑法第五
十六條、第三百三十九條第一項、第二百十七條第一項、第二百
十九條、修正前刑法第五十一條第五款、修正前刑法第四十一條
第一項前段、第二項，修正前罰金罰鍰提高標準條例第二條，現
行法規所定貨幣單位折算新臺幣條例第二條，判決如主文。
本案經檢察官黃士元到庭執行職務
中    華    民    國  九十五年    九    月    二十九  日
                    刑事第八庭    法  官  陳德民
以上正本證明與原本無異。
如不服本判決，應於判決送達後10日內，向本院提出上訴狀。
                                  書記官  惠  莊
中    華    民    國  九十五年    九    月    二十九  日
附錄本案論罪科刑法條全文
中華民國刑法第217條
（偽造盜用印章印文或署押罪）
偽造印章、印文或署押，足以生損害於公眾或他人者，處3年以
下有期徒刑。
盜用印章、印文或署押，足以生損害於公眾或他人者，亦同。
中華民國刑法第339條
（普通詐欺罪）
意圖為自己或第三人不法之所有，以詐術使人將本人或第三人之
物交付者，處5年以下有期徒刑、拘役或科或併科1千元以下罰金
。
以前項方法得財產上不法之利益或使第三人得之者，亦同。
前二項之未遂犯罰之。
附表：
  編號  被害人          犯罪時間   犯罪地點      詐騙金額
  1      ALUYATI TITIK  94年5月底  臺北縣永和市  8,000元
  2     戊○○          94年5月下  臺北縣新店市  30餘萬元
                        旬起至6月
                        上旬間
  3     NURSUL          94年4月底   臺北縣新店市  11萬
        ISTYOWATI       至6月6日間                3500元
  4     丙○○○            94年5月中   臺北縣永和市   6萬
                        旬          4號公園       5000元
  5     己○○          94年5月間  臺北縣新店市    24萬
                        至6月29日  北新路2段000    0000元
                        間         號


司法院資訊處製作；財團法人民間司法改革基金會備份。
